【裁判字號】    99,訴,1679
【裁判日期】    990826
【裁判案由】    侵權行為損害賠償
【裁判全文】
臺灣臺北地方法院民事判決              99年度訴字第1679號
原      告  丙○○
輔  佐  人  乙○○
被      告  甲○○
上列當事人間因妨害名譽案件原告提起刑事附帶民事訴訟，請求
侵權行為損害賠償事件（98年度簡附民字第138 號），經本院刑
事庭移來，本院於中華民國99年8 月17日言詞辯論終結，判決如
下：
    主      文
被告應給付原告新臺幣壹萬元及自民國九十九年五月二十五日起
至清償日止，按週年利率百分之五計算之利息。
原告其餘之訴駁回。
訴訟費用由被告負擔五十分之一，餘由原告負擔。
本判決原告勝訴部分，得假執行；但被告如以新臺幣壹萬元為原
告預供擔保，得免為假執行。
原告其餘假執行之聲請駁回。
    事實及理由
一、原告起訴主張：被告為址設臺北市○○○路○ 段8 弄23號琴
    韻大樓之總幹事，原告為同一社區住戶，被告竟於民國98年
    1 月8 日8 時20分，在琴韻大樓地下1 樓之不特定公眾可得
    出入之場所，出言對原告以台語辱罵稱：「幹你老母雞巴！
    」等語。被告所為係故意不法侵害原告之名譽權，爰依民法
    第184 條、第195 條規定請求被告賠償精神慰撫金，為此提
    起本件訴訟等情。並聲明：(一)被告應給付原告新臺幣（下同
    ）50萬元及自起訴狀繕本送達翌日起至清償日止，按年息5%
    計算之利息。(二)願供擔保請准宣告假執行。
二、被告則以：對原告主張之侵權行為事實不爭執，惟被告任職
    琴韻大樓總幹事期間，與原告以外之住戶均相處和睦，原告
    動輒對被告及住戶興訟，被告不堪與原告夫妻周旋業已離職
    。被告年已68歲，並無工作收入，最近剛手術出院，依靠每
    月3,000 元之老人年金維生，原告請求慰撫金實屬過高等語
    ，資為抗辯。並聲明：(一)原告之訴及假執行之聲請均駁回。
    (二)如受不利判決，願供擔保請准宣告免為假執行。
三、原告主張被告於98年1 月8 日8 時20分，在臺北市○○○路
    ○ 段8 弄23號地下1 樓之不特定公眾可得出入之場所，出言
    對原告以台語辱罵稱：「幹你老母雞巴！」等語，被告因前
    揭妨害名譽行為，經臺灣臺北地方法院檢察署檢察官以98年
    度偵字第3061號提起公訴，經本院以98年度簡字第4908號刑
    事簡易判決被告公然侮辱人，處罰金5,000 元，如易服勞役
    ，以1,000 元折算1 日確定在案等事實，為被告所不爭執，
    復據本院調閱該刑事案件卷宗查核屬實，堪信為真實。
四、按因故意或過失，不法侵害他人之權利者，負損害賠償責任
    ；不法侵害他人之身體、健康、名譽、自由、信用、隱私、
    貞操，或不法侵害其他人格法益而情節重大者，被害人雖非
    財產上之損害，亦得請求賠償相當之金額，民法第184 條第
    1 項前段、第195 條第1 項前段分別定有明文。又按法院於
    酌定慰撫金數額時，應斟酌加害人與被害人雙方之身分、資
    力與加害程度，及其他各種情形核定之（最高法院51年台上
    字第223 號判例意旨參照）。經查，本件被告故意不法侵害
    原告之名譽，已如前述，原告主張因名譽受侵害致精神上受
    有痛苦，請求被告賠償慰撫金，自屬有據。本件原告為30年
    1 月24日生，不識字，為家庭主婦，與丈夫同住，育有二子
    ，97年度有利息所得116,493 元；被告為31年11月4 日生，
    目前無業，專科畢業，已婚，與太太同住，育有二子一女，
    原任職琴韻大樓總幹事時每月薪資26,000元等情，97年度有
    薪資所得433,192 元及財產891,492 元，已據兩造陳明在卷
    （見本院卷第50頁），復有本院調閱兩造之稅務電子閘門所
    得調件明細表在卷可稽（見本院卷第14、19頁）。爰審酌上
    開各情及兩造身份、地位及經濟能力、加害程度等一切情狀
    ，認為原告請求精神上之損害賠償以1 萬元為適當，逾此數
    額之部分，則無理由。
五、綜上所述，原告主張被告故意不法侵害其名譽，應賠償非財
    產上之損害，應為可取。從而，原告依侵權行為之法律關係
    請求被告給付1 萬元及自起訴狀繕本送達翌日即99年5 月25
    日起至清償日止，按年息5%計算之利息，即無不合，應予准
    許，超過部分則難認有據，應予駁回。
六、又本件事證已臻明確，兩造其餘攻擊防禦方法，於本判決結
    果不生影響，爰不一一論述，併此敘明。
七、假執行之宣告：本判決原告勝訴部分所命被告給付之金額未
    逾50萬元，依民事訴訟法第389 條第1 項第5 款，應依職權
    宣告假執行，又被告陳明願供擔保，聲請免為假執行，亦無
    不合；至原告其餘假執行之聲請，因訴之駁回而失所依據，
    應予駁回。
據上論結，原告之訴為一部有理由，一部無理由，依民事訴訟法
第79條、第389 條第1 項第5 款、第392 條第2 項，判決如主文
。
中    華    民    國    99    年    8     月    26    日
                  民事第六庭法  官  劉又菁
以上為正本係照原本作成
如對本判決上訴，須於判決送達後20日內向本院提出上訴狀
中    華    民    國    99    年    8     月    26    日
                            書記官  羅振仁

司法院資訊處製作；財團法人民間司法改革基金會備份。
